臺灣臺北地方法院民事判決　　　　　　　 94年度建字第166號
原　　　告　夏氏路面機械有限公司
法定代理人　乙○○
　　　　　　　　　 送達代收.
被　　　告　榮民工程股份有限公司
法定代理人　甲○○
訴訟代理人　劉志鵬律師
　　　　　　羅凱正律師
複代理人　　林佳瑩律師
上列當事人間請求給付工程款事件，本院於民國94年9月5日言詞
辯論終結，判決如下：
    主      文
被告應給付原告新台幣貳拾伍萬貳仟伍佰元，及自民國94年8月4
日起至清償日止，按年息5％計算之利息。
原告其餘之訴駁回。
訴訟費用由被告負擔37％，餘由原告負擔。
    事實及理由
一、原告主張：伊於民國93年10月間承攬被告位在北宜高速公路
    頭城路段「剛性路面刨除」工程（下稱系爭工程），約定工
    程款為新台幣（下同）638,694元，及板車調度費用30,000
    元，共計668,694元。詎伊依約完工後，但被告卻未依約給
    付工程款，爰依承攬契約之法律關係，訴請被告被告應給付
    上列工程款等情。並於本院聲明：被告應給付原告668,69 4
    元，及加計自準備書狀繕本送達被告翌日（即94年8月4日）
    起算之法定遲延利息。
二、被告則以：伊因承攬交通部台灣區國道新建工程局（下稱業
    主）北宜高速公路頭城蘇澳段第510標礁溪4城段橋樑工程，
    因業主要求伊刨除混凝土表面浮漿及吊裝完成橋面超出設計
    高程部分迫於工期，乃同意原告先於93年10月18日進場施作
    再行議價，後因兩造議價不成，故伊於同年10月20日即令原
    告離場並停止施作，伊與原告間就系爭工程並未成立承攬契
    約。縱兩造間成立承攬契約，因原告僅施作2.5日，伊僅需
    負該2.5日工程款計252,500元等語，資為抗辯。並於本院聲
    明：原告之訴駁回。
三、查，原告於93年10月18日至20日進場施作系爭工程乙節，為
    兩造所不爭執（見本院卷第28頁反面、第30頁），堪信為真
    。本件應審究者為兩造間就系爭工程是否成立承攬契約？若
    是，則被告應給付工程款金額為若干？茲分別論述如下：
(一)、兩造間就系爭工程是否成立承攬契約？
    按稱承攬者，謂當事人約定，一方為他方完成一定之工作，
    他方俟工作完成，給付報酬之契約，民法第490條第1項定有
    明文。又，如依情形，非受報酬即不為完成其工作者，視為
    允與報酬，亦為同法第491條第1項所明定。且，當事人互相
    表示意思一致者，無論其為明示或默示，契約即為成立（同
    法第153條第1項規定參照）。查，原告固未與被告訂立正式
    之書面契約，僅提出報價單予被告工地主任，且由該工地主
    任通知原告於93年10月18日進場施作，至同年月20日離場乙
    事，既為兩造所不爭執（見本院卷第28頁反面、第30頁），
    則被告既已通知原告於93年10月18日進場施作，至同年月20
    日通知原告離場（見本院卷第30頁），可見被告業已應允原
    告先完成一定工作後，俟原告工作完成後即給付報酬，即兩
    造間業已成立承攬契約甚明。
(二)、再按，契約之終止，僅使契約自終止之時起，嗣後歸於消滅
    。承攬契約在終止以前，承攬人業已完成之工作，苟已具備
    一定之經濟上效用，可達訂約意旨所欲達成之目的者，定作
    人就其受領之工作，有給付相當報酬之義務（最高法院74年
    台上字第1769號判決意旨參照）。經查：
  1.被告通知原告於93年10月18日進場施作，至同年月20日離場
    ，共計施作2.5日，並未實際完成系爭工程，該工程係由訴
    外人伽基路面機械有限公司（伽基公司）完成等情，有卷附
    機具車輛租賃契約書可參（見本院卷第40頁），並為原告所
    自陳（見本院卷第28頁反面），足見原告並未完成系爭工程
    ，僅實際施作2.5日，即由被告終止系爭工程承攬契約（民
    法第511條前段規定參照）。
  2.依上說明，原告既已施作2.5日，則被告於系爭工程承攬契
    約終止前，仍有給付承攬報酬義務。查，觀諸原告所提報價
    單係以每平方公尺以240元計價，且約定以實作數量請款（
    見本院94年度促字第8168號卷第7頁），然本件原告僅施作
    2.5 日即離場，並未實際計算其施作面積，且因系爭工程已
    完工無法計算當時施作之面積，故本院審酌伽基公司承攬系
    爭工程每日工程費用（含稅）為77,000元，併動員機具費用
    60,000元（見本院卷第31頁反面），認被告應給付原告系爭
    已施作2.5日之工程款共計為252,500元（計算式：〈77,000
    ×2.5〉＋60,0 00＝252,500）為正當。
四、從而，原告依據承攬契約之法律關係，訴請被告應給付契約
    終止前之工程款計252,500元，及加計自準備書狀繕本送達
    被告翌日（即94年8月4日，見本院卷第26頁）起算之法定遲
    延利息，為有理由，應予准許。至原告逾此所為請求，即非
    有據，應予駁回。
五、本件事證已臻明確，兩造其餘攻擊或防禦方法，經本院審酌
    後，認均與本件之結論無涉，茲不再一一論述，併予敘明。
六、據上論結，本件原告之訴為一部有理由、一部無理由，依民
    事訴訟法第79條，判決如主文。
中　　華　　民　　國　　94　　年　　9 　　月　　26　　日
                    民事第一庭法    　官　楊絮雲
以上正本係照原本作成
如對本判決上訴，須於判決送達後20日內向本院提出上訴狀
中　　華　　民　　國　　94　　年　　9 　　月　　26　　日
                    　　　　　法院書記官　高秋芬
